最高法院刑事判決　　　　　　九十四年度台上字第三五五九號
　　上　訴　人　乙○○
　　　　　　　　　　　　14號.
　　　　　　　　甲○○
　　　　　　　　　　　　號1樓.
　　　　　　　　　　　　（另案在台灣基隆監獄執行中）
上列上訴人等因強盜案件，不服台灣高等法院中華民國九十四年
一月十八日第二審判決（九十三年度上訴字第三二七七號，起訴
案號：台灣基隆地方法院檢察署九十三年度偵字第一五五三、一
五九０、一六九四號），提起上訴，本院判決如下：
    主  文
原判決關於乙○○部分撤銷，發回台灣高等法院。
甲○○之上訴駁回。
    理  由
一、發回部分（即乙○○部分）：
本件原判決認定上訴人乙○○與甲○○於民國九十三年三月二十
五日上午十時許，共同攜帶甲○○所有之兇器玩具手槍一支、開
山刀一把，前往基隆市○○區○○路三三０號三樓周萬基住處，
以一行為觸犯刑法第三百三十條第一項之加重強盜罪﹝對於被害
人周萬基、林進福、詹朝宗、柯至達（原判決誤載為柯志達）部
分﹞及同條第二項之加重強盜未遂罪（對於被害人李子豪部分）
，依想像競合犯之例從一重論處乙○○共同加重強盜罪刑（累犯
）之判決，固非無見。
惟查受有期徒刑之執行完畢，或受無期徒刑或有期徒刑一部之執
行而赦免後，五年以內再犯有期徒刑以上之罪者，方為累犯，此
觀刑法第四十七條規定甚明，倘前案執行完畢已逾五年，其後案
即無以累犯論之餘地。依卷內之台灣高等法院被告全國前案紀錄
表（原審卷第四十八頁、第五十六頁），乙○○前因違反藥事法
及違反麻醉藥品管理條例案件，分經台灣高等法院判處有期徒刑
一年及台灣基隆地方法院判處有期徒刑五月確定，並經台灣高等
法院裁定應執行有期徒刑一年三月，於八十六年十二月四日入監
服刑，嗣於八十七年八月二十九日假釋出監，並於八十八年二月
十五日縮刑期滿執行完畢。其於九十三年三月二十五日再犯本件
，距前案執行完畢日期已逾五年時間，自不能再論以累犯。原判
決認定乙○○係於有期徒刑執行完畢後五年以內再犯本件，並以
第一審漏未認定其應成立累犯有所不當，乃對於累犯事實之認定
顯與卷內資料不符，且有適用法則不當之違背法令。因原判決就
乙○○部分，對法定刑罰加重原因之累犯事實認定是否得當，仍
有疑義，本院尚無從自為裁判，應認該部分有撤銷發回更審之原
因。又原判決理由五就乙○○不另為無罪諭知部分，基於審判不
可分之原則，應併予發回。
二、駁回部分（即甲○○部分）：
按刑事訴訟法第三百七十七條規定，上訴於第三審法院，非以判
決違背法令為理由，不得為之。是提起第三審上訴，應以原判決
違背法令為理由，係屬法定要件。如果上訴理由狀並未依據卷內
訴訟資料，具體指摘原判決不適用何種法則或如何適用不當，或
所指摘原判決違法情事，顯與法律規定得為第三審上訴理由之違
法情形，不相適合時，均應認其上訴為違背法律上之程式，予以
駁回。本件上訴人甲○○上訴意旨略稱：（一）證人周萬基、林
進福及李子豪於檢察官偵查及法院審理時所述前後不一，原判決
不採彼等於偵查時對甲○○有利之證詞，所說明之理由有違經驗
法則。（二）李子豪曾在場見證周萬基向甲○○借錢之事，原審
未依聲請傳喚調查，有應調查之證據未予調查之違背法令云云。
惟查證據之取捨、證據證明力之判斷，及事實有無之認定，為事
實審法院之職權，茍其取捨、判斷及認定，並不違反經驗法則及
論理法則，即不容任意指為違法而執為第三審適法之上訴理由。
至於供述證據有部分前後不符，或相互間有所歧異時，究竟何者
為可採，法院本得依其自由心證予以斟酌，若其基本事實之陳述
與真實性無礙時，仍非不得予以採信，非謂一有不符或矛盾，即
認其全部均為不可採信。本件原審認定上訴人甲○○有原判決所
載與乙○○共同基於意圖為自己不法所有之犯意聯絡，於九十三
年三月二十五日上午十時許，攜帶甲○○所有之兇器玩具手槍一
支、開山刀一把，前往基隆市○○區○○路三三０號三樓周萬基
住處，對於周萬基、林進福、詹朝宗、柯至達、李子豪施以強暴
及脅迫行為，至使不能抗拒，由周萬基交付彼保管陳亭雯所有之
新台幣（下同）十一萬餘元、林進福交付彼所有之二十六萬餘元
、詹朝宗交付彼所有之三萬七千餘元及行動電話一具、柯至達交
付彼所有之行動電話一具，李子豪則因身上未有值錢物品而未遭
強取財物等犯行，係依據甲○○與乙○○之供述，證人即被害人
周萬基、林進福、詹朝宗、柯至達、李子豪及陳亭雯之證詞，暨
扣案玩具手槍一支等證據資料，為綜合之判斷。對於甲○○辯稱
其與周萬基間有債務糾紛，並請求傳喚李子豪出庭為證各節，如
何不足採；及證人周萬基、林進福、李子豪於警詢、偵查及第一
審審理時前後所述均具證據能力並如何取捨，又彼等於偵查中所
證云云，如何不足憑為有利甲○○與乙○○之認定等理由，詳加
說明。認甲○○與乙○○共同以一行為觸犯刑法第三百三十條第
一項之加重強盜罪（對於周萬基、林進福、詹朝宗、柯至達部分
）及同條第二項之加重強盜未遂罪（對於李子豪部分），並以第
一審判決未明白認定扣案之玩具手槍屬兇器，及主文漏未記載本
件兼有強暴行為，均有所未當，因而撤銷第一審關於甲○○部分
之判決，改判依想像競合犯之例從一重論處甲○○共同加重強盜
罪刑（累犯），已詳敘其調查證據之結果及證據取捨並認定事實
之理由。所為論斷，均有卷存證據資料可資覆按，從形式上觀察
，並無採證或認定事實違背經驗法則或論理法則，或有理由不備
或其他違背法令之情形。再查：（一）原判決以證人周萬基於偵
查中證稱甲○○「借錢」、態度不會很差等說詞，已據彼於第一
審陳明係避重就輕之詞；林進福於警詢時雖稱不敢確定是否甲○
○與乙○○所為云云，但甲○○與乙○○對於進入周萬基住處一
節並不爭執；至於李子豪在偵查中所稱不敢確定甲○○與乙○○
之行為是否行搶等語，係彼主觀之意見，因認上開證詞均不足據
為有利甲○○與乙○○之認定（見原判決理由一之(二)之(一)、(二)、
(四)），核與卷內證據資料並無不符，甲○○上訴意旨空言指稱該
項認定違背經驗法則，卻未指明究係違背何種經驗法則，已非適
法上訴第三審之理由。（二）原判決以甲○○與乙○○於警詢及
偵查中，未曾供述周萬基欠錢未清償之事；證人周萬基於第一審
及原審審理時，均否認與甲○○有何債務糾紛；證人李子豪於警
詢及偵查中亦從未提及甲○○與周萬基有何金錢糾葛；而甲○○
對於周萬基如何欠其金錢之細節亦始終未予說明等各節，因認甲
○○與乙○○非索討債務等情（見原判決第七頁理由一之(四)），
已詳敘其認定之理由，則原審不再傳喚李子豪調查甲○○與周萬
基間是否存有債務糾紛，亦無應調查之證據而未予調查之違誤。
從而，甲○○上訴意旨顯非依據卷內訴訟資料指摘原判決有何具
體違背法令之情形，徒憑己見，就原審採證認事職權之適法行使
，及原判決已明白論斷之事項，仍執前詞，任意指摘，核與法律
規定得為第三審上訴理由之違法情形，不相適合。甲○○之上訴
為違背法律上之程式，應予以駁回。
據上論結，應依刑事訴訟法第三百九十五條前段、第三百九十七
條、第四百零一條，判決如主文。
中　　華　　民　　國　九十四　年　　七　　月　　七　　日
                      最高法院刑事第十庭
                          審判長法官  陳　正　庸
                                法官  賴　忠　星
                                法官  王　居　財
                                法官  林　開　任
                                法官  林　立　華
      本件正本證明與原本無異
                                      書  記  官
中　　華　　民　　國　九十四　年　　七　　月　十四　　日
                                                Ｒ
